臺灣臺北地方法院民事判決　　　　　　　　　　　　九十三年度重訴字第一三二號
　　原　　　告　玉山商業銀行股份有限公司
　　法定代理人　戊○○
　　訴訟代理人　乙○○
　　　　　　　　丙○○
　　右　一　人
　　複　代理人　己○○
　　被　　　告　甲○○
右當事人間請求清償借款事件，本院於中華民國九十三年八月十日言詞辯論終結，判
決如左：
    主    　文
被告應給付原告新台幣陸佰陸拾萬伍仟元，及自民國九十一年十一月一日起至清償
日止，按年息百分之六計算之利息，並自民國九十一年十二月二日起至民國九十二年
六月一日止，按上開利率百分之十，自民國九十二年六月二日起至清償日止，按上開
利率百分之二十計算之違約金。
原告其餘之訴駁回。
訴訟費用由被告負擔。
本判決第一項於原告以新台幣貳佰貳拾壹萬貳仟元或同面額之台北市政府建設公債九
十年度第一期債票為被告供擔保後，得假執行。
原告其餘假執行之聲請駁回。
    事實及理由
一、本件依兩造所簽訂之授信約定書第十二條之約定，立約人對貴行（即原告）所負
    之各宗債務，合意以臺北地方法院即本院為第一審管轄法院，本院自有管轄權，
    合先敘明。
二、原告主張：被告甲○○於民國九十一年四月十三日邀同訴外人林清朗、王昭文為
    連帶保證人，向其借款新台幣（下同）六百六十五萬五千元，約定期限為一年，
    如遲延履行時，除仍依約計付利息外，逾期在六個月以內者，另按約定利率百分
    之十計付違約金、逾期超過六個月部分，另按約定利率百分之二十計付違約金，
    經簽立本票乙紙交其收執為憑。詎被告屆期不為清償，尚欠本金六百六十三萬五
    千元及如附表（即如主文第一項）所示之利息、違約金未償還，迭經催討，被告
    詎不付款，依法應負給付欠款之責等語。並聲明：(1)被告應與訴外人林清朗、王
    昭文連帶給付原告六百六十三萬五千元，及自九十一年十一月一日起至清償日止
    ，按年利率百分之六計算之利息，暨自九十一年十二月二日起至清償日止，逾期
    六個月內按原利率百分之十、逾期六個月以上按原利率百分之二十計算之違約金
    。(2)願供現金或等值之台北市政府建設公債九十年度第一期債票為擔保，請准宣
    告假執行。
三、被告則以：伊未於九十一年四月十三日邀同訴外人林清朗、王昭文向原告借款，
    本票上並非伊之簽名、印章亦非伊所有。授信約定書上雖是伊簽名，但是在不知
    情的情況下簽名。況系爭借款伊並無提供擔保品，亦不曾與原告對過保，更未接
    獲過任何繳息通知，本件是伊姐夫丁○○冒用伊名義去借款，伊根本不知道借款
    之事等語，資為抗辯。並聲明：原告之訴及假執行之聲請均駁回。
四、兩造不爭執之事實：
（一）原告所提出、載明共同發票人為被告甲○○及訴外人林清朗、王昭文、發票日
      為九十一年四月十三日、到期日為九十二四月十三日、票面金額為六百六十五
      萬五千元之本票（下稱系爭本票，見本院卷第十三頁），並非被告甲○○所親
      自簽名及蓋章，但所蓋用之印文為被告甲○○留存於原告之印鑑章印文。
（二）本件借款係八十一年三月二十七日放款九百八十萬元後，陸續清償，迄至九十
      一年四月十三日止尚欠六百六十五萬五千元，而辦理展期續借。迨九十二年四
      月十三日止，尚欠本金六百六十三萬五千元及如主文第一項所示之利息、違約
      金未還。
（三）被告於八十一年三月二十七日向原告開設活期儲蓄存款帳戶，並留有存款印鑑
      卡，約定在原告銀行存款帳戶及有關往來之印鑑以該壹式印鑑有效（見本院卷
      第六六頁）。被告自認該存款印鑑卡上之簽名及印章為真正，惟否認其餘內容
      為其所填載。
五、得心證之理由：
（一）原告主張之右開事實，業據其提出系爭本票一紙、客戶信用查詢及交易明細查
      詢各二紙、玉山銀行授信申請暨批覆書、授信約定書、被告於原告銀行開立活
      期儲蓄存款存款印鑑卡各一件、取款憑條二紙、放款支出傳票一紙為證（見本
      案卷第十三頁、十八頁、二四至二七頁、四八頁、四九頁、六六頁至六九頁參
      照），並經證人即原告之承辦人蕭岳聰、葉祐柏到庭證稱可稽（見本院卷第五
      八頁至六三頁），核屬相符，自堪認屬真實。
（二）被告辯稱略以前開授信約定書上之簽名係伊在不知情的情況下所簽、本票並非
      伊簽名、用印、且伊並無提供擔保品、不曾與原告對保、亦未接獲過任何繳息
      通知云云。經查：
  １、本件借款最初係由被告於八十一年三月二十七日向原告開設活期儲蓄存款帳戶
      ，並留有存款印鑑卡，約定在原告銀行存款帳戶及有關往來之印鑑以該壹式印
      鑑有效等情，有存款印鑑卡一件為證（見本院卷第六六頁），並為被告所不否
      認為其所簽名及印章為真正。則原告嗣後依據上開存款印鑑卡之約定，以被告
      留存之印鑑為憑，據以辦理在原告銀行存款帳戶及有關往來，自無不合，且與
      銀行界向來之商業習慣亦無不合。而查，本件借款於原告於八十一年三月二十
      七日放款九百八十萬元予被告設於原告之01375-5號帳戶後，兩造間即已成立
      消費借貸契約，嗣被告並以前開留存印鑑於同年月二十八日分二次填寫取款條
      取款後，迄至九十一年四月十三日止尚欠六百六十五萬五千元，而辦理展期續
      借等情，亦經證人即原告之承辦人蕭岳聰、葉祐柏到庭證稱可稽（見本院卷第
      五八頁至六三頁）。被告雖否認印鑑卡上之其餘內容為其所填載云云。惟查，
      上開存款印鑑卡於被告簽名之左方尚載有「玉山商業銀行存驗」等黑色粗體字
      ，被告於簽名時自難諉稱不知填寫該存款印鑑卡之用意，是被告辯稱不知在印
      鑑卡正面簽名之意義及前開授信約定書上之簽名係伊在不知情的情況下所簽、
      伊不知道借款之事云云，顯與經驗法則不符，所辯尚無可取。
  ２、又查，原告所提出之授信約定書（本院卷第二七頁）、印鑑卡（本院卷第六六
      頁）上「甲○○」之簽名，經核與被告所提出之支付命令聲明異議狀上「甲○
      ○」之簽名（本院卷第四頁）相符，益見系爭授信約定書、印鑑卡係被告親自
      簽名、蓋章無訛。而原告嗣後依據上開存款印鑑卡之約定，以被告留存之印鑑
      為憑，據以辦理在原告銀行存款帳戶及有關往來展期續借等情，既無不合，業
      據論述如上，是縱系爭本票非被告親自簽名、用印、及未接獲過任何繳息通知
      等情，亦無礙於被告欠款未還之事實，被告所辯亦非可取。
  ３、被告另辯稱印鑑卡背面資料不是伊填寫的、當時福星證券的人員說丁○○借款
      ，借款資料夾在公文資料中，伊在看股票行情，沒有注意就依福星證券的小姐
      指的地方簽名，後來才知道有對保這件事云云。惟查，被告係一有多年經商經
      驗之成年人，豈有不審視書面內容即輕易簽名蓋章之理，又豈會不知對保簽章
      之意義，其所辯亦有違常情。況被告亦自陳係「福星證券的人員說丁○○借款
      ，借款資料夾在公文資料中」等語，則其理應對「丁○○借款」之相關文件予
      以特別注意，則其在「丁○○借款」之文件上親自簽名蓋章，自難諉為不知係
      作為借款之用，是被告所辯仍無可取。
  ４、被告又辯稱未曾與原告對過保，那時伊掛名伊姊夫公司的稽核，他們把借據的
      字樣遮住，伊沒有戒心就簽名，本件是丁○○與原告私相授受云云。惟查，本
      件被告係借款人，而非保證人，自不因有無對保而影響借款之效力；且經訊據
      證人丁○○亦否認係其負責調度資金，並否認知悉系爭本票是否被告所簽名等
      語（本院卷第三四頁、三五頁），亦無從據為有利於被告之依據，被告此之所
      辯仍非可取。
  ５、雖依系爭授信約定書第一條約定略以：「本約定書所稱一切債務，係指立約人
      （即被告）對貴行（即原告）所負之票據、借款、墊款、保證等債務及其他債
      務，並包括其利息、遲延利息、違約金、損害賠償及其他有關費用。」（本院
      卷第二七頁參照）。而原告迄未能提出被告簽發之借據等借款文件。惟查本件
      借款係八十一年三月二十七日放款九百八十萬元後，陸續清償，迄至九十一年
      四月十三日止尚欠六百六十五萬五千元，而辦理展期續借。迨九十二年四月十
      三日止，尚欠本金六百六十三萬五千元及如主文第一項所示之利息、違約金未
      還等情，為兩造所不爭。從而，系爭本票雖非被告親自簽名，惟系爭本票發票
      人之印文既與前開存款印鑑卡相符，原告主張依該留存之印鑑為憑，不因非由
      發票人親自簽名而影響其效力，被告自仍應負票據責任等語，即屬有據。
（三）按（消費借貸）借用人應於約定期限內，返還與借用物種類、品質、數量相同
      之物；遲延之債務，以支付金錢為標的者，債權人得請求依法定利率計算之遲
      延利息，但約定利率較高者，仍從其約定；當事人得約定債務人不履行債務時
      ，應支付違約金。民法第四百七十八條前段、第二百三十三條第一項、第二百
      五十條第一項分別定有明文。又執票人向匯票債務人行使追索權時，得要求左
      列金額：二　自到期日起如無約定利率者，依年利六釐計算之利息。前開規定
      於本票準用之。票據法第九十七條第一項第二款、第一百二十四條亦分別明定
      。查，被告既尚積欠原告六百六十三萬五千元及如原告聲明（即如主文第一項
      ）所示之利息、違約金，尚未清償，原告自得請求被告清償餘欠之本金及如主
      文第一項所示之利息、違約金。
（四）從而，原告依消費借貸契約請求被告給付借款六百六十三萬五千元，及如主文
      第一項所示之利息、違約金為有理由，應予准許。
（五）至原告訴請被告應與訴外人林清朗、王昭文連帶清償部分，經查林清朗、王昭
      文業經合法送達支付命令（本院九十二年度促字第六七三二六號支付命令送達
      證書參照），且並未對支付命令提出異議，而被告甲○○雖於二十日之不變期
      間內對支付命令提出異議，惟僅就其個人事由提出抗辯，依民法第二百七十五
      條、最高法院三十三年上字第四八一○號判例之反面解釋，自無民事訴訟法第
      五十六條第一款規定之適用，從而，支付命令對於林清朗、王昭文應已確定，
      原告聲明被告應與該二人連帶清償云云，即屬無據，此部分應予駁回。
六、本案事證已臻明確，兩造其餘主張及所提證據與其餘未經援用之證據，核均與本
    院上開論斷無涉或無違，不予一一論述。
七、假執行之宣告：
    原告陳明願供擔保，請求宣告假執行，經核就其勝訴部分尚無不合，茲酌定相當
    之擔保金額，予以准許。其餘假執行之聲請因訴之駁回而失所據，不予准許。
八、訴訟費用負擔之依據：民事訴訟法第七十九條。
中　　　華　　　民　　　國　　九十三　　年　　　八　　　月　　二十六　　日
                              民事第三庭  法      官    張明輝
正本係照原本作成
如對本判決上訴，須於判決送達後廿日內向本院提出上訴狀
中　　　華　　　民　　　國　　九十三　　年　　　八　　　月　　二十六　　日
                                          法院書記官    周其祥
